【裁判字號】    97,抗,164
【裁判日期】    970627
【裁判案由】    除權判決
【裁判全文】
臺灣高等法院臺南分院民事裁定    97年度抗字第164號
抗  告  人  京城商業銀行股份有限公司營業部
法定代理人  甲○○
上列抗告人因聲請宣告支票無效事件，對於中華民國九十七年五
月十九日臺灣臺南地方法院所為裁定（九十七年度除字第二二七
號），提起抗告，本院裁定如下：
      主      文
原裁定廢棄，發回臺灣臺南地方法院。
      理      由
一、抗告意旨略以：原法院九十五年度催字第七六六號准予公示
    催告裁定，僅限定伊應於收到公示催告裁定後二個月內，在
    新聞紙上登載公示催告之公告一日，惟並未限制伊僅能刊登
    一次，或最後一次刊登日不能超過裁定送達二個月。參照民
    事訴訟法第五百四十三條規定可知，公示催告之公告登載之
    次數不以一次為限，且若登載次數及登載日越晚，真正權利
    人可增加知悉之機會並擁有較長之申報期間，對於不特定之
    第三人更有保障。伊已於民國九十五年九月三日第一次刊登
    公示催告，並將刊登證明送交法院，已生公示催告效力。嗣
    伊再於九十六年十月九日第二次刊登公示催告之公告內容，
    雖在法院限定之二個月以後，仍應具有公示催告之效力，且
    權利人之申報期間並應自九十六年十月九日起算六個月，則
    伊於九十七年四月二十四日聲請原法院為除權判決，並未逾
    三個月法定期間，原法院未察，駁回伊之聲請，即有未合；
    為此，提起本件抗告，求為廢棄原裁定等語。
二、原法院裁定駁回抗告人所為除權判決之聲請，無非以：抗告
    人於九十五年八月三十一日收受原法院九十五年度催字第七
    六六號准予公示催告裁定後，遲至九十六年十月九日始為第
    二次登載新聞紙，已逾法院所定之二個月登載期間，其於上
    揭時日所為第二次登載新聞紙，並無公示催告效力。另抗告
    人就公示催告公告第一次登載新聞紙時間為九十五年九月三
    日，抗告人原應於第一次登載新聞紙起算，三個月內即九十
    六年六月三日前聲請為除權判決，其遲至九十七年四月二十
    四日始聲請為除權判決，亦逾三個月法定期間，其除權判決
    之聲請為不合法，為其判斷之基礎。
三、惟按聲請人未依法院所定日期及期間，將公示催告之公告登
    載於公報、新聞紙或其他相類之傳播工具者，視為撤回公示
    催告之聲請，固為民事訴訟法第五百四十二第三項所明定；
    然細繹法文並未限制聲請人登載公示催告公告之次數，參照
    同法第五百四十三條：法院所定二個月以上之申報權利期間
    ，係自公示催告之公告最後登載公報、新聞紙或其他相類之
    傳播工具之日起算之規定意旨，堪認聲請人增加登載之次數
    ，對於受公示催告之利害關係人不僅並無不利，反而多所保
    障，於法並無不可。此時計算申報權利之期間，則應自其最
    後登載新聞紙之日起算（臺灣高等法院暨所屬法院八十五年
    法律座談會研討結果參照）。
四、查：本件抗告人因執有如原裁定附表所示之支票遺失，聲請
    為公示催告，已依原法院九十五年度催字第七六六號裁定所
    示期間，於九十五年九月三日第一次登載公示催告之公告於
    新聞紙者，為原法院調閱上開卷宗後審認之事實；抗告人既
    已依法院所定期間，將公示催告之公告登載於新聞紙，即無
    「視為撤回公示催告之聲請」情形可言；至於抗告人增加登
    載之次數，而於九十六年十月九日第二次將公示催告之公告
    登載於新聞紙者，對於受公示催告之利害關係人既無不利，
    原裁定認抗告人所為之第二次登載新聞紙，不生公示催告效
    力，非無再為研求餘地。其次，權利人申報權利期間，應自
    公示催告之公告最後登載公報、新聞紙或其他相類之傳播工
    具之日起算，此參民事訴訟法第五百四十三條規定至明。抗
    告人於九十六年十月九日將公示催告之公告第二次登載於新
    聞紙者，既為原法院調閱卷宗後審認之事實，乃原裁定並未
    以最後登載新聞紙之日，計算權利申報權利之六個月期間，
    核與上開規定意旨有違，亦有可議。本件抗告人既於九十六
    年十月九日將公示催告之公告第二次登載於新聞紙，依上開
    說明，計算權利申報權利之六個月期間，自九十六年十月九
    日之最後登載日起算後，迄至九十七年四月九日而屆滿；則
    抗告人於九十七年四月二十四日聲請本件除權判決時，既未
    逾三個月之法定期間，抗告人聲請宣告原裁定附表所示之支
    票無效，是否仍不應准許？即有重為審究必要。原法院未遑
    詳加審酌，即予裁定駁回抗告人之聲請，於法自有未合；抗
    告意旨求予廢棄，為有理由，爰將原裁定廢棄，發回原法院
    另為妥適之處理。
五、據上論結，本件抗告為有理由，依民事訴訟法第四百九十二
    條，裁定如主文。
中    華    民    國    97    年    6     月    27    日
                  民事第三庭    審判長法  官  陳  光  秀
                                      法  官  曾  平  杉
                                      法  官  李  文  賢
上為正本係照原本作成。
本件不得再抗告。
中    華    民    國    97    年    6     月    27    日
                                      書記官  劉  清  洪


司法院資訊處製作；財團法人民間司法改革基金會備份。
